【裁判字號】    99,司養聲,93
【裁判日期】    990428
【裁判案由】    終止收養
【裁判全文】
臺灣高雄地方法院民事裁定            99年度司養聲字第93號
聲  請  人  甲○○
上聲請人聲請許可終止收養事件，本院裁定如下：
    主  文
准予終止聲請人甲○○（女，民國○○○年○月○○○日生，身
分證統一編號：Ｚ000000000號）與養父李宜之（已歿
）間之收養關係。
程序費用新臺幣壹仟元由聲請人負擔。
    理  由
一、按在養父母死亡後，民法修正前第1080條第5 項規定僅限於
    養子女不能維持生活而無謀生能力時，始得聲請法院許可終
    止收養，失之過嚴，是為保護養子女之利益，應使其有聲請
    法院許可終止收養之機會（見96年5 月23日修正立法理由一
    ），故於修正後民法第1080條之1 第1 項、第4 項明定：「
    養父母死亡後，養子女得聲請法院許可終止收養。」；「法
    院認終止收養顯失公平者，得不許可之。」又按養父母死亡
    時，養父母與養子女間之婚生親子關係固已消滅，然二者間
    之收養關係並未當然解消，是我國法上定有死後終止收養之
    制度，其目的在於解消養子女與死亡養父母之親屬間之法定
    血親關係，同時為圖回復其本性及回復其與本生父母之法律
    關係。換言之，在法院依法裁定收養終止之前，收養人與被
    收養人間之收養關係仍持續中，是本件即無適用舊法關於終
    止收養要件之餘地，而應逕依修正後民法親屬編之規定予以
    審酌，合先敘明。
二、聲請意旨略以：聲請人甲○○為李宜之（民國13年9 月22日
    生）之養女，因養父李宜之已於74年11月21日死亡，聲請人
    爰依民法第1080之1 條第1 項規定請求准予終止前開之收養
    關係等語。
三、經查：（一）聲請人主張之事實，業據其提出聲請人戶籍謄
    本及收養人之除戶謄本等件為證，並據聲請人到庭陳述：「
    （問：何時被收養？）在我很小的時候，我印象中都是跟養
    父一起生活，直到養父過世後，才回到原生家庭。我在六歲
    養父過世就回去我生父母一起生活。（問：為何要終止收養
    關係？）因為生父母先後過世，他們生前就希望我能認祖歸
    宗。我生父在98年死亡，生母在97年死亡。（問：有無繼承
    養父財產？）我那時很小我不知道，我印象中聽我生母說我
    養父還有收養一個男生，只是我從沒見過他。」等語（見本
    院99年4 月23日非訟事件筆錄），堪信為真實。（二）另本
    院審酌聲請人於養父過世時年僅6 歲，嗣即與本生父母共同
    生活，綜上，堪認本件聲請人聲請終止收養，應無任何顯失
    公平之情形，揆諸首揭說明，聲請人聲請終止其與養父李宜
    之間之收養關係，於法並無不合，應予准許。
四、依非訟事件法第21條第1 項前段、第24條第1 項，裁定如主
    文。
五、如不服本裁定，應於裁定送達後10日之不變期間內，向本院
    提出抗告狀，並繳納抗告費新臺幣1,000 元。
中    華    民    國    99    年    4     月    28    日
                  家事法庭  司法事務官  宋佳蓁

司法院資訊處製作；財團法人民間司法改革基金會備份。
